臺灣板橋地方法院民事判決　　　　　　　95年度訴字第1664號
原　　　告　甲○○
訴訟代理人　巫宗翰律師
被　　　告　翊群交通股份有限公司
法定代理人　丙○○
被　　　告　乙○○
上列當事人間請求侵權行為損害賠償事件，本院於96年1 月23日
言詞辯論終結，判決如下：
    主  文
被告乙○○應給付原告新台幣伍拾玖萬壹仟參佰壹拾伍元，及民
國九十五年六月二十六日起至清償日止，按年息百分之五計算之
利息。
原告其餘之訴駁回。
訴訟費用由被告乙○○負擔十分之二即新台幣捌仟參佰壹拾捌元
，其餘訴訟費用新台幣參萬參仟貳佰柒拾貳元由原告負擔。
本判決第一項於原告以新台幣拾玖萬元供擔保後，得假執行，但
被告乙○○以新台幣伍拾玖萬壹仟參佰壹拾伍元為原告供擔保後
，得免為假執行。
原告其餘假執行之聲請駁回。
    事實及理由
壹、程序上理由
一、本件被告翊群交通股份有限公司未於言詞辯論期日到場，核
    無民事訴訟法第386 條各款所列情形，爰依原告之聲請，由
    其一造辯論而為判決。
二、原告原起訴主張被告應連帶給付原告新台幣（下同）4,091,
    825 元及其法定遲延利息，嗣於96年1 月8 日具狀減縮聲明
    請求被告應連帶給付原告新台幣2,862,623 元及其法定遲延
    利息，屬民事訴訟法第255 條第1 項第3 款之減縮應受判決
    事項之聲明，核無不合，應予准許。
貳、實體上理由
一、原告起訴主張
（一）被告乙○○受僱於被告翊群交通股份有限公司（下稱翊群
      公司）之員工，受被告翊群公司之指揮監督，於民國（下
      同）93年12月1 日上午7 時45分許，駕駛車牌號碼9D-445
      號計程車，沿臺北縣三重市○○街377 巷由北往南方向行
      駛，途經臺北縣三重市○○街與仁愛街377 巷口欲左轉五
      華街時，本應注意行經無號誌交岔路口，由支道駛出車輛
      應注意幹道直行車之動態，應注意車前狀況，隨時採取必
      要之安全措施，依當時情形，又無不能注意之情事，竟疏
      於注意，未注意車前狀況，適原告騎乘車號GPM-807 號之
      重型機車，沿臺北縣三重市○○街由東往西方向行駛，被
      告駕駛計程車右前方撞擊原告機車右側，致原告受有右髖
      部脫臼併嚴重骨折、右脛骨平台嚴重粉碎性骨折併軟組織
      嚴重壞死等傷害，原告所受傷害與被告之侵權行為具有因
      果關係，被告所涉過失傷害之侵權行為，業經鈞院判處拘
      役40日確定，有本院95年度交簡字第438 號判決在卷可按
      ，爰依據侵權行為法則提起本訴，請求被告應連帶給付原
      告如訴之聲明，請求金額計算如下：
１、醫療費用：97,003元。
２、看護費：633,384 元。原告自93年12月1 日至94年2 月12日
    住院74日，及95年12月7 日起至95年12月14日住院施行關節
    鏡併骨釘拔除手術，依醫囑出院後6 週生活不能自理須請看
    護，合計需看護天數為124 日，請求看護費用共計248, 000
    元（2,000 ×124 ＝248,000） ，
３、薪資損失：633,384 元。原告原先工作為室內裝潢師傅，於
    事故發生前一年（92年12月至93年11月）薪資所得為666,
    794 元，換算月薪為55,566元，日薪為1,852 元，薪資補償
    明細如下：93年12月1 日至94年2 月12日共計72日，每日
    日薪1,8 52元，共計133,344 元。94年2 月13日出院休養
    9 個月共計270 日，每日日薪1,852 元，共計500,040 元。
    兩項合計633,384 元（133,344 ＋500,040 ＝633,384 。
４、減少勞動能力補償：1,384,236 元。函詢財團法人長庚紀念
    醫院（以下簡稱長庚醫院），原告所受傷害符合勞工保險條
    例第53條附表勞工保險殘廢給付標準表「一下肢三大關節中
    ，有一大關節遺存運動障害者」之情形，係屬第13級殘廢，
    尚失勞動能力23.07%，此有殘廢等級表及減少勞動能力比率
    表可按，原告於事故發生時年齡41歲，事故發生時月薪
    55,566元，此有被告薪資表為證，至依勞工保險辦理強制退
    休之60歲，尚餘19年勞動能力，而原告因此事故減少23.07%
    之勞動能力，不扣除第1 年中間利息之19年期間複式霍夫曼
    係數為13.1160 ，原告減少勞動能力之損失為2,017,620 元
    （55,566×0.2307×12×13.1160 ＝2, 017,620）。另減少
    勞動能力補償應先扣除薪資補償633, 384元後之補償額為
    1,384,236 元。
５、精神慰撫金：50萬元。原告受此重大傷害，使其減損勞動能
    力23.07%，受傷部位為右下肢嚴重粉碎性骨折併軟組織嚴重
    壞死，造成原告日常生活極為不便，另原告正值壯年，往後
    之生活勢將頗為坎坷，爰請求精神上之損害賠償50萬元。
６、綜上，原告請求侵權行為損害賠償總額為2,862,623 元（
    97,003＋248,000 ＋633,384 ＋1,384,236 ＋500,000 ＝
    2,862,623）
（二）聲明：被告等應連帶給付原告新臺幣2,862,623 元，暨自
      起訴狀繕本送達翌日起至清償日止，按週年利率百分之五
      計算之利息。原告願供擔保，請准予宣告假執行。
二、被告翊群交通股份有限公司抗辯：
    被告翊群公司未於言詞辯論期日到場，惟之前具狀陳述：被
    告乙○○係於92年1 月7 日以自備營業小客車1 部（車號
    9D-44 5） 參與經營，在外營業一切盈虧均由乙○○自理，
    被告乙○○並非受僱於被告，況被告乙○○於事故發生並未
    載有乘客，並非營業中肇事，即非民法第188 條規定之「執
    行職務」中不法侵害他人之權利，被告對於選任受僱人及監
    督其職務之執行，已盡相當之注意或縱加以相當之注意而仍
    不免發生損害者，自不負賠償責任，並聲明原告之訴駁回等
    語。
三、被告乙○○抗辯：被告雖從巷道左轉至五華街，當時有其他
    車輛示意願意讓被告先行通過，因原告逆向行駛致發生車禍
    ，因此，車禍之過失係在原告，被告並無過失，原告係由其
    妻看護，不得請求看護費，原告未因本件車禍減少薪資，自
    不能請求減少勞動能力之損失，被告亦為本件車禍之受害人
    ，原告不能請求精神慰撫金，並聲明駁回原告之訴及假執行
    之聲請，如受不利之判決，願供擔保請准宣告假執行。
四、兩造不爭執之事實被告乙○○於民國（下同）93年12月1 日
    上午7 時45分許，駕駛車牌號碼9D-445號營業用小客車，沿
    臺北縣三重市○○街377 巷由北往南方向行駛，途經臺北縣
    三重市○○街與仁愛街377 巷口欲左轉五華街時，被告駕駛
    計程車右前方撞擊原告機車右側，致原告受有右髖部脫臼併
    嚴重骨折、右脛骨平台嚴重粉碎性骨折併軟組織嚴重壞死等
    傷害，被告乙○○所涉過失傷害之侵權行為，業經本院判處
    拘役40日確定，有本院95年度交簡字第438 號判決在卷可按
    。
五、得心證之理由：
（一）被告乙○○抗辯當時自三重市○○街377 巷巷口左轉五華
      街時，因有其他車輛示意讓被告先行通過，被告並無過失
      ，本件車禍係因原告違規跨越分向限制線行駛所致云云，
      經查：
１、上揭侵權行為事實，業據原告於警偵中指述綦詳，並有道路
    交通事故調查報告表、道路交通事故現場圖一份、交通事故
    談話紀錄表三份、長庚紀念醫院診斷明書一紙、呼氣酒精濃
    度測定值紀錄表、肇事現場暨監視錄影畫面翻拍照片共16紙
    附卷可稽。
２、次查，依被告於警詢時供稱：「（問：肇事前行進方向、車
    道及肇事經過情形？）我駕駛營小客9 Ｄ－445 號由仁愛街
    377 巷左轉五華街，當時五華街的車多，我9 Ｄ－445 號已
    左轉過分向限制線，甲○○騎普重機ＧＰＭ－807 由五華街
    往自強路方向行駛，跨越分向限制線而與我發生事故，
    ＧＰＭ－807 號便滑行撞到莊錦秀之ＴＭ3 －367 。」、「
    （問：發現危險時距離對方多遠？採取何種反應措施？）未
    發現（因有汽車擋住）。」等語（見94年他字第4522號偵查
    卷第26頁），並參以監視錄影畫面翻拍照片所示，可知事故
    當時五華街之車流量甚大，被告駕駛時，其前方視線既然遭
    其他車輛阻擋，其行駛於無號誌交岔路口時更應減速慢行，
    注意車前狀況，以隨時採取必要之安全措施，惟被告在撞上
    原告駕駛之重型機車時方才見到原告的車，且煞車不及而與
    原告擦撞，顯見被告並未注意車前狀況，亦未減速慢行，況
    縱如被告所辯稱其因有前方直行小轎車內之駕駛招手示意讓
    其先行等情，非即表示免除其上開注意義務，對其他行駛於
    幹線道之車輛而言，仍無礙於其為支線道車所應具有之注意
    程度。再按車輛行至無號誌或號誌故障而無交通警察指揮之
    交岔路口，支線道車應暫停讓幹線道車先行，道路交通安全
    規則第102 條第1 項第2 款定有明文，被告乙○○係從事駕
    駛業務之人，對此交通安全規則理應知悉，而依當時天候晴
    ，日間自然光線，乾燥柏油路面平坦無缺陷、無障礙物、視
    距良好等情形〈參照前揭道路交通事故調查報告表及現場照
    片〉，並無不能注意之情事，其竟疏於注意，未禮讓在幹道
    之原告所騎乘之重型機車先行而肇事，其有過失甚明。本件
    車禍先經送臺灣省臺北縣區車輛行車事故鑑定委員會鑑定及
    臺灣省車輛行車事故覆議鑑定委員會覆議，皆同此認定，此
    有臺灣省臺北縣區車輛行車事故鑑定委員會94年5 月11日北
    縣鑑字第94045711號鑑定意見書、臺灣省車輛行車事故覆議
    鑑定委員會95年3 月1 日府覆議字第0940100783號函各1 份
    （見同上偵查卷第15頁、34頁）附卷堪予參酌。綜上所述，
    被告所辯，無足採信。
（二）原告主張被告乙○○係受僱於被告翊群公司，被告乙○○
      之車輛掛有被告翊群公司之名稱，外觀上足以認為係受他
      人使用為之服勞務，在客觀上係為被告翊群公司服勞務，
      應為民法第188 條第1 項之受僱人，被告翊群公司對其負
      有監督之責，被告乙○○執行職務不法侵害他人權利，被
      告翊群公司自應負僱用人連帶賠償責任云云，經查：
１、當事人主張有利於己之事實者，就其事實有舉證之責任。但
    法律別有規定，或依其情形顯失公平者，不在此限，民事訴
    訟法第277 條定有明文。原告主張被告乙○○係受僱於被告
    翊群公司，自應就上開事實負舉證責任。然查，被告乙○○
    所駕駛之計程車係靠行被告翊群公司，有被告翊群公司提出
    之台北市計程車客運業駕駛人自備車輛參與經營契約書可按
    （見95年度重調字第102 號卷【以下稱重調卷】第58頁），
    被告乙○○自認僅靠行於被告翊群公司，並未受僱於被告翊
    群公司等語（見95年11月14日筆錄），原告亦未舉證被告乙
    ○○有受僱於被告翊群公司之事實，原告請求被告翊群公司
    應負民法第188 條僱用人連帶賠償部份，顯無理由，應予駁
    回。
２、按僱用人藉使用受僱人而擴張其活動範圍，並享受其利益，
    且受僱人執行職務之範圍，或其適法與否，要非與其交易之
    第三人所能分辨，為保護交易之安全，受僱人之行為在客觀
    上具備執行職務之外觀，而侵害第三人之權利時，僱用人即
    應負連帶賠償責任。故民法第188 條第1 項所謂受僱人因執
    行職務不法侵害他人之權利，不僅指受僱人因執行其所受命
    令，或委託之職務自體，或執行該職務所必要之行為而言，
    即濫用職務或利用職務上之機會及與執行職務之時間或處所
    有密切關係之行為，其在外形之客觀上足認為與執行職務有
    關，而不法侵害他人之權利者，即令其係為自己利益所為之
    違法行為，亦應包括在內（最高法院91年度台上字第2627號
    判決意旨參照）。揆之前開判決意旨，均認僱用人與受僱人
    負連帶賠償責任，均以受僱人在外觀上利用執行職務之機會
    ，利用執行職務有關或必要之行為，致他人受損害，始負連
    帶損害賠償責任。質言之，被告乙○○駕駛之計程車僅靠行
    於翊群公司，被告所駕駛計程車之盈虧，及計程車之牌照稅
    、燃料費、保險費、保全費用、監理規費、違規罰款、肇事
    ，均由被告乙○○自行負責，有被告翊群公司提出台北市計
    程車客運業駕駛人自備車輛參與經營契約書第6 條可按（見
    重調卷第50頁），被告乙○○並未領取翊群公司之薪資，未
    受翊群公司之指揮或監督，並非受被告翊群公司之授權或命
    令，亦非執行職務之必要行為，或在外形上與執行職務有關
    之行為，而為其個人之侵權行為，與執行職務絲毫無關，難
    認被告翊群公司需負民法第188 條之僱用人連帶損害賠償責
    任。
（三）按因故意或過失，不法侵害他人之權利者，負損害賠償責
      任；又不法侵害他人之身體或健康者，對於被害人因此喪
      失或減少勞動能力或增加生活上之需要時，應負損害賠償
      責任；又不法侵害他人之身體、健康、名譽、自由、信用
      、隱私、貞操或不法侵害其他人格法益而情節重大者，被
      害人雖非財產上之損害，亦得請求賠償相當之金額；民法
      第184 條第1 項前段、第193 條第1 項、第195 條第1 項
      前段分別定有明文。查原告因被告乙○○前揭侵權行為請
      求被告乙○○應負賠償責任，自屬有據，茲計算如下：
１、醫療費用：
（１）原告因上開傷害支出醫療費用81,125元，此有長庚醫院醫
      療費用收據34紙可證（板調卷第15頁），暨起訴後醫療費
      用4 紙計15,878元（本院卷第76頁），被告並未爭執上開
      醫藥費單據之真正，自堪信為真實，兩項合計醫療費用為
      97,003元（81,125＋15,878＝97,003），原告請求自屬有
      據，應予准許。
（２）被告乙○○抗辯因原告有糖尿病病史，導致傷口難以癒合
      ，因而增加住院天數云云，經查，本院函詢長庚醫院原告
      是否因罹患糖尿病而增加住院天數等情，經該院函覆以「
      經查閱病歷，病患並無糖尿病病史」等語（見本院卷第61
      頁），從而，被告抗辯，不足憑信。又被告抗辯長庚醫院
      前開回函應屬造假云云，並未舉證以實其說，亦不足取。
２、看護費用：按親屬代為照顧被害人之起居，固係基於親情，
    但親屬看護所付出之勞力並非不能評價為金錢，雖因二者身
    分關係而免除被害人之支付義務，惟此種基於身分關係之恩
    惠，自不能加惠於加害人。故由親屬看護時雖無現實看護費
    之支付，仍應認被害人受有相當於看護費之損害，得向上訴
    人請求賠償，始符公平原則。上訴人抗辯被上訴人係由其母
    照顧，不得請求看護費云云，自不足採（最高法院94年度台
    上字第1543號判決意旨參照）。原告因上開傷害住院期間為
    （93年12月1 日起至93年12月15日住院，再自94年1 月6 日
    起至94年2 月12日住院，共計53日，及自95年12月7 日起至
    95年12月14日住院施行關節鏡併骨釘拔除手術合計8 日，此
    有長庚醫院出具之診斷證明書二紙為證（板調卷第13頁、本
    院卷第79頁），又原告於第一次住院期間及住院後四周內，
    因傷勢致行動不便，建議有他人照護為宜，有長庚醫院95
    年9 月12日（95）長庚院法字第0883號在卷可按，第二次住
    院復原期間需修養二周，有長庚醫院出具之診斷證明書可按
    （見本院卷第19、79頁），據此，前後合計原告可再請求看
    護日期為111 天（53+8+ 28+8+14=111） ，原告係由妻子許
    美玉看護，揆之前開判決意旨，親人間之看護雖為情感之付
    出，不能因此免除被告損害賠償應付之看護費用，以每日以
    2,000 元計，請求看護費用共計222,000 元（2,000 ×111
    ＝222,000） 為有理由，逾此部份，應予駁回。
３、薪資補償：原告原先工作為室內裝潢師傅，於事故發生前一
    年（93年1 月至93年11月）薪資所得為542,700 元（未計算
    加班費及伙食費），有薪資表可按（板調卷第32頁），換算
    月薪為49,336元，日薪為1,645 元，薪資補償明細如下：
(一)93年12月1 日起至93年12月15日止，及自94年1 月6 日至94年
  2 月12日住院共計53日，及自95年12月7 日起至95年12月14日
  止住院共8 日，每日日薪1,645 元，共計100,345 元（
  1,645x61=100, 345） 。
(二)94年2 月13日出院，需休養9 個月，不能作粗重工作，有長庚
  醫院出具之診斷證明書為證（本院卷第13頁），原告每月薪
  49,336元，共計444,024 元（49,336x9=444,024）。
(三)以上合計為544,369元（100,345+444,024=544,369）
４、減少勞動能力補償：原告因本件車禍受有前揭傷害，於95年
    6 月6 日回診時，骨折部份已癒合，無遺留功能障礙，惟右
    髖部組織壞死仍需定期追蹤治療，依其傷勢評估，核其所受
    傷害相當於現行勞工保險殘廢給付標準表第147 項規定（殘
    廢等級13），減少勞動能力為23.07%，又原告於車禍發生前
    平均每月薪資為49,336元，已如前述，是原告每年減少勞動
    能力損失所得請求之金額，以年所得592,032 元（49,336x
    12=592,032），按百分之23.07 計算，應為136,581 之損失
    【計算公式為：592,032x23.07%=136,581（元以下四捨五入
    ）】，原告係52年1 月26日出生，於93年12月1 日車禍發生
    時起計算至60歲強制退休時即112 年1 月26日止，尚有18
    年之勞動年限，依霍夫曼計算法扣除中間利息後，減少勞動
    能力損失之現值為1,721,364 元【計算式為：136,581x
    12.00000000=1,721,364 ，小數點以下四捨五入），扣除前
    開薪資補償部分為1,176,995 元（1,721,364-544,369=
    1,176,995） ，原告逾此部份之請求為無理由，應予駁回。
５、精神慰撫金：按慰撫金之賠償其核給之標準固與財產上損害
    之計算不同，然非不可斟酌雙方身分資力與加害程度，及其
    他各種情形核定相當之數額，最高法院著有51年台上字第
    223 號判例可資參照。本院斟酌原告為高中畢業，名下有不
    動產，已婚，育有四名子女，分別就讀高中、國中、小學、
    擔任室內裝潢工，平均每月薪資5 萬餘元，被告國小畢業，
    擔任雜工，薪資不定，已婚，名下無不動產，育有二名子女
    ，分別已21歲、16歲，原告因本件車禍受有右髖部脫臼併嚴
    重骨折、右脛骨平台嚴重粉碎性骨折併軟組織嚴重壞死等傷
    害，減損勞動能力23.07%等兩造之身分、地位、經濟能力，
    認原告主張被告應賠償20萬元為適當，逾此部份，應予駁回
    。
６、綜上，原告請求侵權行為損害賠償總額為2,240,367 元（
    97,003＋222,000 ＋544,369 ＋1,176,995 ＋200,000 ＝
    2,240,367）
（四）按汽車行駛時，駕駛人應注意車前狀況，汽車在雙向二車
      道行駛時，在劃有分向限制線之路段不得駛入來車之車道
      內，為道路交通安全規則第97條第1 項第2 款、第94條第
      3 項前段所明定。原告駕駛重型機車經由五華街往自強路
      方向行駛時，行經無號誌之交岔路口，未注意車前狀況，
      且跨越分向限制線超車，顯有過失，本件送請鑑定台灣省
      台北縣區車輛行車事故覆議鑑定委員會鑑定及台灣省車輛
      行車事故鑑定委員會覆議，均同此認定，有台灣省台北縣
      區車輛事故鑑定委員會94年5 月11日北縣鑑字第94045711
      號鑑定意見書、臺灣省車輛行車事故覆議鑑定委員會95年
      3 月1 日府覆議字第0940100783號函各一份（見同上偵查
      卷第15頁、34頁）附卷參酌。被告抗辯原告就本件車禍之
      發生與有過失，應堪採信。按損害之發生或擴大，被害人
      與有過失者，法院得減輕賠償金額或免除之，民法第217
      條定有明文。被告就本件車禍之發生固應負過失責任，原
      告違規跨越分向限制線超車，並疏於注意車前狀況致發生
      本件車禍，本院因認原告本件車禍之發生應負擔百分之70
      之過失比例。因此，原告所受之損害總計為672,110 元【
      計算公式：2,240,367X30% =672,110( 元以下四捨五入)
      】。
（五）按保險人依本法規定給付之保險金，視為加害人或被保險
      人損害賠償金額之一部分，加害人或被保險人受賠償請求
      時，得扣除之。又汽車交通事故係由數汽車所共生或涉及
      數汽車者，肇事汽車全部或部分為被保險汽車者，受害人
      或受益人得在本法規定之保險金額範圍內，請求各被保險
      汽車之保險人連帶給付保險金，強制汽車責任保險法第30
      條定有明文、第34條第1 項第1 款分別定有明文。故原告
      已領取強制汽車責任保險金共領取80,795元之保險金，為
      被告所不爭執（見本院卷第18頁），屬保險人依強制汽車
      保險法規定所為給付，自應予扣除，經扣除80,795元之保
      險金後，原告所得請求之餘額為591,315 元【計算公式：
      672,110-80,795＝591,315】。
（六）綜上述，原告本於侵權行為之法律關係，請求被告給付原
      告591,315 元，及自起訴狀繕本送達翌日即95年6 月26日
      起至清償日止，按週年利率百分之五計算之利息，洵屬正
      當，應予准許，逾此部分之請求，則屬無據，應予駁回。
六、原告與被告乙○○陳明願供擔保，聲請宣告假執行或免為假
    執行，經核原告勝訴部分，合於法律規定，爰分別酌定相當
    之擔保金額宣告之；原告其餘假執行之聲請，因訴之駁回而
    失所依據，不予准許。
七、本件事證已明，兩造其餘攻擊防禦方法，均與本判決所為前
    開判斷不生影響，無庸逐一論述，附此敘明。
八、結論：原告之訴一部為有理由，一部為無理由，依民事訴訟
    法第79條但書、第390 條第2 項、第392 條第2 項，判決如
    主文。
中　　華　　民　　國　　96　　年　　2 　　月　　6 　　日
                  民事第三庭法　官　徐玉玲
如對本判決上訴，須於判決送達後20日內向本院提出上訴狀
以上正本係照原本作成
中　　華　　民　　國　　96　　年　　2 　　月　　6 　　日
                            書記官　朱家惠
